【裁判字號】    95,交簡上,19
【裁判日期】    951011
【裁判案由】    過失傷害
【裁判全文】
臺灣宜蘭地方法院刑事判決            95年度交簡上字第19號
    上  訴  人  甲○○
                        1號
上列上訴人即被告因過失傷害案件，不服本院九十五年度羅交簡
字第九四號，中華民國九十五年五月三十日第一審判決（聲請簡
易判決處刑案號：臺灣宜蘭地方法院檢察署九十五年度偵字第一
五二五號），提起上訴，本院判決如下：
    主  文
原判決撤銷。
甲○○從事業務之人，因業務上之過失傷害人，處有期徒刑貳月
。如易科罰金，以銀元佰元即新臺幣玖佰元折算壹日。
    事  實
一、甲○○在金隆昌汽車貨運行擔任職業司機，為從事駕駛業務
    之人。民國九十四年九月十八日上午其駕駛車牌號碼八三一
    —ＧＸ號營業半聯結車台二號省道由北往南方向行駛，並於
    同日十一時二十分許行經該路段一百六十六公里又五百公尺
    處（即宜蘭縣蘇澳鎮○○路與港口路）時，本應注意汽車駕
    駛人應注意前車狀況，隨時採取必要之安全措施，並在同一
    車道行駛時，除擬超越前車外，後車與前車之間應保持足供
    煞停之距離，且大型汽車除超越同一車道之前車或準備左轉
    彎外，均不得在內側車道行駛；又依當時為日間天候晴，路
    面乾燥無障礙物亦無缺陷，視距良好，皆無不能注意之情事
    ，竟疏未注意車前狀況，亦未與前車保持安全距離，且非超
    越前車抑或準備左轉彎，竟即貿然在前方交岔路口號誌轉為
    紅燈時，驟然自外側車道駛入內側車道，導致自後追撞由已
    遭吊銷駕駛執照之乙○○所駕駛之前方同向因遇紅燈而停車
    等候之車牌號碼九Ｔ—二九０七號自用小客車，並造成乙○
    ○受有創傷性肌痛及肌炎等傷害。嗣甲○○於肇事後即留現
    場，並於警方據報前往現場處理而尚未知悉肇事人姓名前，
    主動向警坦承肇事而自首接受訴追、裁判。
二、案經甲○○自首及乙○○訴由臺灣宜蘭地方法院檢察署檢察
    官偵查後聲請簡易判決處刑。
    理  由
一、上開事實，業據被告甲○○到庭坦承不諱，核與告訴人乙○
    ○指訴情節一致，復有警製道路交通事故調查表、道路交通
    事故現場圖各一份及現場照片六幀存卷足佐。又告訴人乙○
    ○因本件車禍事故受有創傷性肌痛及肌炎之事實，則有蘇澳
    榮民醫院出具之診斷證明書一份在卷可稽。再者，汽車駕駛
    人應注意前車狀況，隨時採取必要之安全措施，並在同一車
    道行駛時，除擬超越前車外，後車與前車之間應保持足供煞
    停之距離，且大型汽車除超越同一車道之前車或準備左轉彎
    外，均不得在內側車道行駛。被告行為時之道路交通安全規
    則第九十四條第一項、第三項及第九十八條第一項第一款分
    別定有明文（按道路交通安全規則第九十八條第一項第一款
    已於九十五年六月三十日公佈修正）。是被告甲○○為從事
    駕駛業務之人，竟於駕駛前開營業半聯結車行至肇事路段時
    ，因疏未注意車前狀況，亦未與前車保持安全距離，且非超
    越前車抑或準備左轉彎，竟即貿然在前方交岔路口號誌轉為
    紅燈時，驟然自外側車道駛入內側車道以致肇事，顯為本件
    車禍事故之肇事原因，是其有過失彰彰明甚。至告訴人乙○
    ○雖於駕駛執照遭吊銷期間違規駕車，然此部分僅屬違規行
    為，並非本件事故之肇事原因，卷附臺灣省基宜區車輛行車
    事故鑑定委員會九十四年十一月二十一日基宜鑑字第九四五
    ００二八二三號函附之鑑定意見書亦同此認定。末因被告甲
    ○○駕車肇事之過失行為，與告訴人乙○○因此受有如事實
    欄所載之傷勢間，具有相當因果關係，是本件各該事證咸臻
    明確，被告甲○○之業務過失傷害犯行洵堪認定，應予依法
    論科。
二、按被告甲○○行為後，刑法及刑法施行法業於九十四年二月
    二日經總統以華總一義字第０九四０００一四九０一號令修
    正公布，並於九十五年七月一日施行（下稱修正後刑法），
    是參酌最高法院九十五年五月二十三日刑事庭第八次會議決
    議，修正後刑法第二條第一項之規定，係規範行為後法律變
    更所生新舊法律比較適用之準據法，於修正後刑法施行後，
    應適用修正後刑法第二條第一項之規定，為「從舊從輕」之
    比較。另於比較時應就罪刑有關之共犯、未遂犯、想像競合
    犯、牽連犯、連續犯、結合犯，以及累犯加重、自首減輕暨
    其他法定加減原因（如身分加減）與加減比例等一切情形，
    本於統一性及整體性原則，綜其全部罪刑之結果而為比較。
    從而，本案涉及法律變更之部分，經附表所示比較修正前後
    刑法之相關規定結果，因修正後刑法並未較有利於被告，爰
    依刑法第二條第一項之規定，適用被告行為時之修正前刑法
    ，合先敘明。
三、被告甲○○在金隆昌汽車貨運行擔任職業司機之事實，業據
    其到庭自承屬實，是其為從事駕駛業務之人，殆無疑義。是
    核被告甲○○之所為，係犯修正前刑法第二百八十四條第二
    項前段之業務過失傷害罪。然其於車禍事故發生後即停留現
    場，並在有偵查犯罪職權之機關尚不知何人肇事前，主動向
    到場處理之員警坦承肇事，自首並接受追訴、裁判之事實，
    有警製道路事故肇事人自首情形紀錄表一份存卷可稽，堪徵
    本件犯行確為被告自首，爰依修正前刑法第六十二條前段予
    以減輕其刑。原審認被告甲○○所犯罪證明確，並審酌被告
    之過失程度、所生危害及犯罪後態度等一切情狀，予以量處
    有期徒刑二月，並諭知易科罰金之折算標準，量刑實屬妥適
    ，被告空執陳詞上訴指摘原審量刑過重，核無理由。至原審
    對被告甲○○之所為，適用修正前刑法第二百八十四條第二
    項前段、修正前刑法第四十一條第一項、修正前刑法第六十
    二條前段，罰金罰鍰提高標準條例第一條前段、修正前罰金
    罰鍰提高標準條例第二條之規定，固非無見，然仍未及審酌
    被告甲○○已於原審判決後與告訴人乙○○達成和解之事實
    ，有和解書一份在卷可徵，且未及於刑法修正後，依前述二
    、所述，依法適用修正後刑法第二條第一項之規定予以比較
    修正前後刑法之相關規定，尚有未洽，當應由本院依法撤銷
    原判決並予改判。爰審酌被告甲○○前因業務過失致死案件
    ，於七十八年十二月二十六日經臺灣板橋地方法院判處有期
    徒刑六月並緩刑三年確定後，於八十六年八月十三日又因業
    務過失致死案件，經臺灣花蓮地方法院判處有期徒刑一年並
    緩刑五年確定後，竟仍於本件駕駛營業半聯結車執行業務時
    ，仍因疏未注意車前狀況且恣意變換車道以致肇事，顯見其
    駕駛習慣與態度洵非正確，而對整體用路人具有潛在之危害
    ，是參酌其智識程度、素行、本件車禍事故之過失程度、情
    節、犯後態度與及業與告訴人達成和解等一切情狀，量處主
    文所示之刑，並諭知易科罰金之折算標準，且不併為諭知緩
    刑之宣告，以示警懲。
據上論斷，應依刑事訴訟法第四百五十五條之一第三項、第三百
六十九條第一項前段，修正前刑法第二百八十四條第二項前段、
刑法第二條第一項前段、修正前刑法第六十二條前段、修正前刑
法第四十一條第一項前段，罰金罰鍰提高標準條例第一條前段、
修正前罰金罰鍰提高標準條例第二條，現行法規所定貨幣單位折
算新臺幣條例第二條，判決如主文。
本案經檢察官到賴慶祥庭執行職務
中    華    民    國    95    年    10    月    11    日
                  刑事第二庭審判長法  官   黃永勝
                                  法  官   楊坤樵
                                  法  官   陳嘉年
以上正本證明與原本無異。
本件不得上訴。
                                  書記官   林嘉萍
中    華    民    國    95    年    10    月    13    日
附錄本案論罪科刑法條全文
刑法第二百八十四條第二項前段
從事業務之人，因業務上之過失傷害人者，處一年以下有期徒刑
、拘役或一千元以下罰金，致重傷者，處三年以下有期徒刑、拘
役或二千元以下罰金。
附表
┌───┬───────┬────────┬──────┐
│比較  │修正前刑法於本│修正後刑法於本案│依從舊從輕原│
│法條  │案適用之法律效│適用之法律效果  │則比較結果  │
│      │果            │                │            │
├───┼───────┼────────┼──────┤
│刑法第│依罰金罰鍰提高│依刑法施行法第一│依修正後刑法│
│二百八│標準條例第一條│條之一第二項提高│，並未較有利│
│十四條│前段規定，一千│三十倍，最高可處│於被告      │
│第一項│元銀元得提高至│新臺幣三萬元    │            │
│前段  │十倍，最高可處│                │            │
│      │銀元一萬元即新│                │            │
│      │臺幣三萬元    │                │            │
├───┼───────┼────────┼──────┤
│刑法第│對於未發覺之罪│對於未發覺之罪自│同上        │
│六十二│自首而受裁判者│首而受裁判者，得│            │
│條前段│，減輕其刑。但│減輕其刑。但有特│            │
│      │有特別規定者，│別規定者，依其規│            │
│      │依其規定      │定              │            │
├───┼───────┼────────┼──────┤
│刑法第│依修正前罰金罰│如易科罰金，以新│同上        │
│四十一│鍰提高標準條例│臺幣一千元、二千│            │
│條第一│第二條規定，易│元或三千元折    │            │
│項前段│科罰金數額提高│算一日          │            │
│      │為一百倍，如易│                │            │
│      │科罰金，以銀元│                │            │
│      │三百元即新臺幣│                │            │
│      │九百元折算一日│                │            │
└───┴───────┴────────┴──────┘


司法院資訊處製作；財團法人民間司法改革基金會備份。
